臺灣高等法院高雄分院刑事裁定　　　　110年度聲再字第146號
再審聲請人
即受判決人　王學為




上列聲請人因毒品危害防制條例案件，對於本院110 年度上訴字
第123 號，中華民國110 年5 月5 日第二審確定判決（原審案號
：臺灣橋頭地方法院109 年度訴字第446 號，起訴案號：臺灣橋
頭地方檢察署109 年度偵字第9258、11041 、11208 號），聲請
再審，本院裁定如下：
    主  文
再審之聲請駁回。                                                          
    理  由                                                                
一、聲請再審意旨略以：再審聲請人即受判決人王學為（下稱聲
    請人），依刑事訴訟法第420 條第1 項第6 款事由，聲請再
    審，理由如下：
  ㈠聲請人與潘天德民國109 年5 月24日上午11時01分17秒之通
    聯錄音中有下列對話足以證明聲請人與潘天德有合資購買毒
    品之合意，且潘天德明知所欲購買之毒品來源為何人且須預
    約再取貨，茲臚舉如下：
  1.第一段錄音：A （聲請人）；B （潘天德）
    A : 我昨天跟你說的那個啊！
    B : 要買喔？
    A : 嘿啊，啊 ….你要出錢喔？哈哈
    B : 怎樣？
    A : 你要花錢嗎？我沒錢….
  2.第二段錄音：A （聲請人）；B （潘天德）
    A : 說定了喔？
    B : 哈哈哈跟我老婆在桃園….啊你那個呢，要確定呢。
    A : 我會預約啦
    B : 嘿啊
    A : 我跟他講
    B : 不然回去你就慘了呢
    A : 好啦 ，我現在就跟他講，我現在跟他講
    B : 嘿啊 ，差不多8 點半
    A : 好啦 ，好啦 ，我跟他預約
    （中略）
    A : 我去處理啦 
    B : 好啦你忙
  3.從上述兩段錄音譯文明確可知一開始第一段錄音中聲請人詢
    問潘天德是否要花錢請聲請人幫其購買毒品？聲請人還自嘲
    「你要花錢嗎？我沒錢」。而之後第二段錄音中，聲請人先
    向潘天德詢問「確定了喔？」，潘天德亦向聲請人詢問「啊
    你那個呢？要確定呢」，聲請人才向潘天德回答「我會預約
    啦」、「我跟他講」、「我現在就跟你講」、「妤啦，我跟
    他預約」、「我去處理啦」等語，足證本案是潘天德主動拜
    託聲請人幫其購買毒品，聲請人不但沒有阻斷毒品來源與購
    毒者（潘天德）之聯繫管道，主動表示係要向他( 特定管道
    ) 取貨，甚至還強調「現在就跟他講」、「我跟他預約」等
    語，最後再由聲請人與潘天德各出資新臺幣（下同）500 元
    ，合計以1000元購回毒品，故聲請人確係與潘天德合資購買
    毒品可堪認定，原審雖引用上開兩段錄音譯文做為證據，但
    潘天德是否知悉譯文中之「他」是其所明知且特定之毒品來
    源對象？「須透過預約，回到岡山拿出錢後才能向他取貨」
    是否潘天德明知且特定之模式？攸關判斷聲請人是否符合「
    受施用毒品者委託收取價款後代為向販賣毒品者購買毒品後
    ，交付委託人以供施用」之幫助吸食模式，抑或「受販售毒
    品者委託，將毒品交付買受人，並收取償款」之販賣毒品模
    式，理應勘驗錄音光碟並職權傳訊潘天德再次作證說明。
  ㈡聲請人與沈清泰於109 年6 月8 日晚上10點15分28秒之通聯
    錄音中有下列對話足以證明聲請人與沈清泰有合資購買毒品
    之合意，且沈清泰明知所欲購買之毒品來源為何人，且須預
    約再取貨，茲臚述如下：
  1.第一段錄音：A （聲請人）；B （沈清泰）
    A : 喔柳丁喔，幹嘛？
    B : 啊 你沒辦法出喔？高雄的下來，我真的沒辦法推掉啦。
    B : 啊現在沒辦法那個嗎？
    A : 有啊，你來啊 
    B : 怎樣
    A : 我反正要去找人啊 
    B : 昨天那個朋友啊 
    A : 對啊，相同的
    B : 嘿啊，那我現在過去找你好嗎？
    A : 好啊，你現在過來，現在來 。 
  2.從上述錄音譯文中明確得知係沈清泰主動向聲請人詢問並懇
    求有無毒品可以賣他，聲請人明確告知沈清秦「我反正要去
    找人啊」，意指自己反正也要去向人購買毒品，沈清泰同步
    詢問「昨天那個朋友啊？」，聲請人明確告知「對啊，相同
    的」等語，故聲請人係基於自己反正也要去找上游購買毒品
    ，在沈清泰只出資500 元之情況下，自己再出資500 元合併
    向上游購買1 包1000元之毒品。
  3.證人沈清泰109 年11月24日在臺灣橋頭地方法院（下稱橋頭
    地方法院）作證時，檢察官問：「是否曾經跟王學為買過海
    洛因？」，證稱：「我不舒服去找他…問他500 是不是可以
    ，他說500 沒有辦法拿，要一起出一起拿，他說要合資，我
    就想他處理就好了」。問：「你剛剛陳述有一起出是電話中
    談的？」，證稱：「我身上500 說不夠，他說他貼500 ，一
    起拿海洛因回來止癮」。問：「你是過去要跟他拿安眠藥跟
    舌下錠？」，證稱：「是」。問：「為何變成拿海洛因？」
    ，證稱：「因為他剛好沒有舌下錠跟安眠藥了，他就說拿海
    洛因回來止癮，問我身上有多少錢，我說500 ，他說500 不
    行，他說去跟他老母拿500 ，湊一起去買」。問：「他拿來
    是包好的東西嗎？」，證稱：「一包用夾鏈袋裝，我有把他
    的份弄給他，他說不用，他說他的部分已經扣除了」。辯護
    人問：「這三次是否都有給他500 元？」，證稱：「第三次
    是他請的，他還有還我錢」。問：「你有用500 買的那幾次
    是如何談？」，證稱：「他說他沒錢，也要找他老媽拿，我
    們兩個一起買，一個人出500 」；檢察官問：「據剛剛所述
    聲請人有一次是請你的？」，證稱：「是，我有拿錢給他，
    他說他剛剛拿到貨，我就說我只剩下500 元，還要買安眠藥
    及舌下錠，然後他就說他請我就好」。問：「起訴書記載有
    拿三次，是那一次不收錢要請你？」，證稱「第三次的時候
    」。故聲請人在前兩次係與沈清泰合資購買毒品，涉犯幫助
    持有或吸食罪嫌，第三次則是涉嫌轉讓毒品，並非販賣。
  4.原確定判決雖引用上開錄音譯文做為證據，但沈清泰是否知
    悉譯文中聲請人「反正要去找的人」、「昨天那個朋友」、
    「相同的」是其所明知且特定之毒品來源對象？是否知悉聲
    請人手中無毒品貨源，每次皆須外出向特定人加碼合資購買
    才能再交付其500 元之微量毒品？攸關判斷聲請人是否符合
    「受施用毒品者委託收取價款後代為向販賣毒品者購買毒品
    後，交付委託人以供施用」之幫助吸食模式，抑或「受販售
    毒今者委託，將毒品交付買受人，並收取價款」之販賣毒品
    模式，自應勘驗系爭光碟並以身分傳訊沈清泰再次作證說明
    。
  ㈢原確定判決認定「…依照常理，苟無利可圖，應無甘冒被查
    到法辦重刑之危險，平白無端從事販毒之交易」，並以「又
    如附表編號4 部分，證人沈清泰於原審稱：「我和聲請人見
    面後，先拿500 元給聲請人，聲請人出去約10分鐘回來後，
    拿一包海洛因給我，我有要把他的份弄給他，他說不用已經
    扣除了」，而認定「聲請人既已經扣除了自己的份量，則聲
    請人應已有賺頭，復無跡證堪認係按同一價量委買或轉售，
    則聲請人無憚嚴刑竣罰交易毒品，衡情出於營利之意思，始
    符常情」。惟查：
  1.潘天德、沈清泰每次委託聲請人對外購買毒品之金錢均只有
    500 元，根本無法在毒品市場上以常態之「每1 小包1000元
    」購得毒品，故聲請人每次均須再自己加碼500 元始能購得
    1 小包，故聲請人顯無任何利益可圖，原審未能明確說明聲
    請人在每一次幫潘天德、沈清泰購買毒品之過程中各獲得多
    少利潤，只泛稱「苟無利可圖，應無甘冒被查緝法辦重刑之
    危險」、「衡情出於營利之意思，始符常情」，自應再傳訊
    潘天德、沈清泰以證人之身分重新對質。
  2.沈清泰已明確證稱兩人係「合資購買」且「聲請人已取走自
    己買得之部分」，原審捨上開有利於聲請人之證詞不問，亦
    未說明不採之理由。此外，原審誤認聲請人「已經扣除了」
    之部分係「已有賺頭」而非合資購買得之部分，更有認定事
    實違背經驗法則之違背法令，自應再傳訊沈清泰以證人之身
    分重新對質。
  3.聲請人與沈清泰合資1000元購買毒品一小包之後，均將其中
    500 元之微量分配予沈清泰，故聲請人自己保留者係自行出
    資500 元所能購得之微量，聲請人既未從中賺取任何價差，
    亦非圖得可分得享用毒品之好處，則原審未說明聲請人自沈
    清泰處獲得多少毒品之價差？或幾次分享毒品之變形酬勞？
    遽以「苟無利可圖，應無甘冒被查到法辦重刑之危險」等推
    測性理由認定聲請人所涉為販賣毒品，自應再傳訊沈清泰以
    證人身分前來作證之必要。
  ㈣聲請人無經濟收入，潘天德、沈清泰每次來找，聲請人均向
    母親王蘇秀枝索討500 元，再與潘天德、沈清泰所出資500
    元合併向上游毒販購得毒品，平分或共同施用，證人王蘇秀
    枝可證明聲請人與潘天德、沈清泰共同出資購買毒品之態樣
    ，固有傳訊證人王蘇秀枝之必要。
  ㈤綜上，原確定判決未勘驗系爭光碟，經聲請人整理上開兩段
    光碟譯文節文後，倘單獨或與先前之證據綜合判斷，應有受
    輕於原判決所認罪名之判決，故聲請人爰依刑事訴訟法第42
    0 條第1 項第6 款之規定，聲請再審等語。
二、按刑事訴訟法第420 條第1 項第6 款規定：有罪判決確定後
    ，因發現新事實或新證據，單獨或與先前之證據綜合判斷，
    足認受有罪判決之人應受無罪、免訴、免刑或輕於原判決所
    認罪名之判決者，為受判決人之利益，得聲請再審。其中有
    罪之科刑判決，係指基於新事實、新證據致判決種類變更為
    「無罪、免訴、免刑」，至於基於新事實、新證據，改判為
    「輕於原判決所認罪名之判決」者，則應專指主刑而言，並
    不包括從刑，亦不包括量刑問題，易言之，刑事訴訟法第42
    0 條第1 項第6 款之「輕於原判決所認罪名之判決者」，係
    指與原確定判決所認比較，其法定刑較輕之相異罪名而言。
    又刑事訴訟法第420 條第3 項規定：第1 項第6 款之新事實
    或新證據，指判決確定前已存在或成立而未及調查斟酌，及
    判決確定後始存在或成立之事實、證據。因此，舉凡法院未
    經發現而不及調查審酌者，不論該證據之成立或存在，係在
    判決確定之前或之後，甚且法院已發現之證據，但就其實質
    之證據價值未加以判斷者，均具有新規性，大幅放寬聲請再
    審新證據之範圍。而關於新事實及新證據之定義，對於「新
    規性」（或稱嶄新性）之要件，採取以該證據是否具有未判
    斷資料性而定，與證據之「確實性」（或稱顯著性），重在
    證據之證明力，應分別以觀。有關確實性之判斷方法，兼採
    「單獨評價」或「綜合評價」之體例，即當新證據本身尚不
    足以單獨被評價為與確定判決認定事實有不同之結論者，即
    應與確定判決認定事實基礎之「既存證據」為綜合評價，以
    評斷有無動搖該原認定事實之蓋然性。而聲請再審案件所提
    出之事證，是否符合此項要件，其判斷當受客觀存在之經驗
    法則、論理法則所支配，並非聲請人任憑主觀、片面自作主
    張，就已完足。至於聲請人所提出或主張之新事實、新證據
    ，若自形式上觀察，根本和原判決所確認之犯罪事實並無何
    關聯，或無從產生聲請人所謂推翻該事實認定之心證時，當
    然無庸贅行其他調查。
三、經查：
  ㈠聲請人因違反毒品危害防制條例案件，經橋頭地方法院以10
    9 年度訴字第446 號判決犯附表所示販賣第一級毒品4 罪，
    各處附表所示之宣告刑，定應執行刑有期徒刑17年6 月，聲
    請人不服提起上訴後，本院原確定判決110 年度上訴字第12
    3 號以聲請人上訴無理由，駁回上訴，並經最高法院以110
    年度台上字第4138號以上訴不合法律上程式而駁回上訴確定
    ，有上述判決及臺灣高等法院被告前案紀錄表在卷足憑。
  ㈡聲請人固以前述其與潘天德、沈清泰通訊監察譯文內容（附
    表編號1 、4 相關），並證人沈清泰於橋頭地方法院審理時
    之證述，主張其為幫助、施用或轉讓毒品，而非販賣第一級
    毒品海洛因，原確定判決之認定與事實不符云云。然，原確
    定判決已敘明依憑證人即購毒者潘天德於偵查及橋頭地方法
    院審理時，就於原確定判決附表編號1 所載時間，在聲請人
    住處，交付500 元後，直接向聲請人購得第一級毒品海洛因
    1 包，不是合資購買之證述；及證人即購毒者沈清泰於偵查
    中，在與聲請人通話聯繫毒品交易後，於原確定判決就附表
    編號2 至4 所載時間、地點，各直接交付500 元向上訴人購
    得海洛因1 包，共3 次，均非和聲請人合資購買之證述，並
    參酌聲請人原不利己供述，聲請人與潘天德間附表編號1 相
    關之通訊監察譯文、與證人沈清泰間附表編號2 至4 相關之
    通訊監察譯文內容、扣案手機等證據資料，而認證人潘天德
    之證詞具有憑信性，並證人沈清泰於偵查中之證述，相較於
    第一審所為之證述為合理可採，其後於橋頭地方法院審理時
    之改稱係附合聲請人之詞，不足採信，綜合上述事證，認為
    聲請人否認之辯解不足採信，聲請人販賣附表編號1 至4 第
    一級毒品4 次犯行均可認定，已詳細說明論斷取捨之理由。
    並敘明潘天德、沈清泰等各該購毒者不論聲請人之毒品來為
    何人，不論聲請人有無一同出資向毒品來源購買毒品，均由
    聲請人阻斷其毒品來源與購毒者之聯繫管道，具有擴張毒品
    交易而維繫其自己直接為毒品交易管道之特徵，最終仍係潘
    天德、沈清泰交付金錢予聲請人後，由聲請人交付海洛因予
    其等，聲請人與潘天德、沈清泰間所為之交易毒品，係聲請
    人自己一人之單獨販賣行為而為販賣毒品行為，原確定判決
    已經詳為說明聲請人行為具有擴張毒品交易而維繫自己直接
    為毒品交易管道之特徵，本不因聲請人有無透露其與毒品來
    源之預約購買模式，或購毒者是否知悉或認識聲請人之毒品
    來源，而影響其所為是販賣毒品行為之認定，聲請意旨徒以
    此主張其應為幫助施用、持有或轉讓，並無理由；又，原確
    定判決是以證人沈清泰關於聲請人有扣除了自己份量的毒品
    證述，加以聲請人與購毒者潘天德、沈清泰無特殊情誼，竟
    甘冒遭查獲犯罪之風險，聯繫毒品交易事宜，並向毒品上游
    取得第一級毒品海洛因後，再交付毒品之情狀，且復無跡證
    堪認係按同一價量委買或轉售，綜合全部事證而認定聲請人
    附表所示4 次販毒，應均有利可圖，出於營利意思而為，始
    合於常情，其論述符合經驗法則、論理法則，並無聲請意旨
    所指無證據即認定聲請人有營利意圖，或誤會證人沈清泰所
    為證述，錯誤推論聲請人具有營利意圖等情。故而，可認聲
    請意旨所指之通訊監察譯文，均經原確定判決調查斟酌，並
    採為認定聲請人犯罪之依據；而證人沈清泰於橋頭地方法院
    所為之證述，亦經原確定判決斟酌後敘明理由不予採用，故
    而上述證據均非原確定判決漏未審酌之新證據，非屬本案之
    新證據，更無從動搖原確定判決認定之犯罪事實。至聲請意
    旨聲請再傳喚證人潘天德、沈清泰，然該等證人均經橋頭地
    方法院予以傳喚而為交互詰問，並經原確定判決為調查斟酌
    取捨論斷如前，該等證人實屬原確定判決之同一證據方法，
    非屬新證據，且聲請意旨所指各點均無從動搖原確定判決認
    定之犯罪事實，聲請人以重行傳喚為新事實、新證據，據而
    聲請再審，顯無理由。
  ㈢聲請人固另聲請傳訊證人王蘇秀枝以證明聲請人有向其索討
    500 元，以為合資購買。然而，不問聲請人有無向證人王蘇
    秀枝索取500 元，均無法以此索取得金錢情事，即證明推論
    聲請人有持以購毒或與證人潘天德、沈清泰共同合資購毒，
    況原確定判決已經說明不論聲請人有無一同出資向毒品來源
    購買毒品，依卷內事證均已足認定其行為符合維繫其自己直
    接為毒品交易管道，並具有營利意圖之販賣海洛因毒品之要
    件，故而，不問單獨或結合先前已經存在卷內之各項證據資
    料，均不足以動搖原確定判決所認定之事實，自非屬足以影
    響原判決而可調查之新事實或新證據。
  ㈣另聲請人聲請勘驗其與潘天德、沈清泰前述通訊監察譯文之
    錄音光碟。然該等通訊監察譯文，均經員警於警詢時播放錄
    音予以確認是否為聲請人本人與潘天德、沈清泰之通話及監
    聽錄音與譯文內容相符，有聲請人之警詢筆錄可佐，且聲請
    人於原確定判決之案件審理程序中，於有辯護人為其辯護之
    情況下，並未爭執據以認定其有罪之前述通訊監察譯文，同
    意有證據能力；加以聲請人於聲請意旨及本院訊問時，亦一
    再引用通訊監察譯文內容，對於上述譯文之真實性並無任何
    爭執，則原確定判決引用屬錄音光碟衍生證據之通信監察譯
    文，為認定事實之證據，並無不當，聲請人聲請勘驗前述譯
    文之錄音，核無必要，且此部分聲請意旨亦不足以動搖原確
    定判決所認定之事實，自不具有確實性要件。
四、綜上所述，原確定判決業已說明證據取捨及事實判斷之理由
    ，聲請人聲請意旨無非徒憑己見，就原確定判決取捨證據之
    職權行使，再為主觀之爭辯，核與刑事訴訟法第420條第1項
    第6 款所謂之「新事實」或「新證據」有間，不符再審要件
    ，且經本院就聲請人本件聲請再審意旨所指上開事證，無論
    係單獨或結合先前已經存在卷內之各項證據資料，予以綜合
    判斷，均未能因此產生合理之懷疑，而有足以推翻原確定判
    決所認事實之蓋然性，難認符合刑事訴訟法第420條第1項第
    6 款規定之確定性、顯著性或明確性要件。從而，本件再審
    之聲請為無理由，應予駁回。
據上論結，應依刑事訴訟法第434 條第1 項，裁定如主文。
中    華    民    國  110     年    10    月    7     日
                    刑事第三庭  審判長法  官  徐美麗
                                      法  官  方百正
                                      法  官  陳億芳
以上正本證明與原本無異。
如不服本裁定應於送達後10日內向本院提出抗告狀。
中    華    民    國  110     年    10    月    7     日
                                      書記官  陳慧玲
 附表：（即原確定判決附表一）
┌──┬─────┬────┬─────┬────┬───────────┐
│編  │交易對象及│交易時間│交易地點  │交易金額│宣告刑                │
│號  │所用之電話│        │          │(新臺幣)│                      │
├──┼─────┼────┼─────┼────┼───────────┤
│1   │潘天德    │109年5月│高雄市○○│500元   │王學為販賣第一級毒品，│
│    │0000000000│24日20時│區○○街OO│        │累犯，處有期徒刑拾陸年│
│    │          │27分後某│號聲請人住│        │。扣案之行動電話壹支( │
│    │          │時      │          │        │含0000000000號SIM卡壹 │
│    │          │        │          │        │張)沒收；未扣案之犯罪 │
│    │          │        │          │        │所得新臺幣伍佰元沒收，│
│    │          │        │          │        │於全部或一部不能沒收或│
│    │          │        │          │        │不宜執行沒收時，追徵其│
│    │          │        │          │        │價額。                │
├──┼─────┼────┼─────┼────┼───────────┤
│2   │沈清泰    │109年6月│高雄市○○│500元   │王學為販賣第一級毒品，│
│    │0000000000│4日20時 │區○○街某│        │累犯，處有期徒刑拾陸年│
│    │          │12分後某│處        │        │。扣案之行動電話壹支( │
│    │          │時      │          │        │含0000000000號SIM卡壹 │
│    │          │        │          │        │張)沒收；未扣案之犯罪 │
│    │          │        │          │        │所得新臺幣伍佰元沒收，│
│    │          │        │          │        │於全部或一部不能沒收或│
│    │          │        │          │        │不宜執行沒收時，追徵其│
│    │          │        │          │        │價額。                │
├──┼─────┼────┼─────┼────┼───────────┤
│3   │沈清泰    │109年6月│高雄市○○│500元   │王學為販賣第一級毒品，│
│    │0000000000│5日12時 │區○○街某│        │累犯，處有期徒刑拾陸年│
│    │公共電話  │16分後某│處        │        │。扣案之行動電話壹支( │
│    │          │時      │          │        │含0000000000號SIM卡壹 │
│    │          │        │          │        │張)沒收；未扣案之犯罪 │
│    │          │        │          │        │所得新臺幣伍佰元沒收，│
│    │          │        │          │        │於全部或一部不能沒收或│
│    │          │        │          │        │不宜執行沒收時，追徵其│
│    │          │        │          │        │價額。                │
├──┼─────┼────┼─────┼────┼───────────┤
│4   │沈清泰    │109年6月│高雄市○○│500元   │王學為販賣第一級毒品，│
│    │0000000000│8日22時 │區○○街某│        │處有期徒刑拾伍年拾月。│
│    │公共電話  │29分後某│處        │        │扣案之行動電話壹支(含 │
│    │          │時      │          │        │0000000000號SIM卡壹張)│
│    │          │        │          │        │沒收；未扣案之犯罪所得│
│    │          │        │          │        │新臺幣伍佰元沒收，於全│
│    │          │        │          │        │部或一部不能沒收或不宜│
│    │          │        │          │        │執行沒收時，追徵其價額│
│    │          │        │          │        │。                    │
└──┴─────┴────┴─────┴────┴───────────┘